【裁判字號】    89,簡上,16
【裁判日期】    890322
【裁判案由】    遷讓房屋
【裁判全文】
臺灣嘉義地方法院民事判決  八十九年度簡上字第十六號
    上  訴  人  甲○○
    訴訟代理人  丙○○
    被  上訴人  台灣鐵路管理局
    法定代理人  乙○○
    訴訟代理人  林國一律師
右當事人間請求遷讓房屋事件，上訴人對於中華民國八十八年十一月三十日本院嘉義
簡易庭八十八年度嘉簡字第八七七號第一審判決提起上訴，本院判決如左：
    主    文
上訴駁回。
第二審訴訟費用由上訴人負擔。
    事    實
甲、上訴人方面：
    一、聲明：（一）原判決廢棄。（二）被上訴人在第一審之訴駁回。（三）第一
        、二審訴訟費用均由被上訴人負擔。
    二、陳述：除與原審判決書所載者相同茲予引用外，補稱：
      （一）系爭房屋之廚房、廁所、石棉瓦屋頂棚架等，均係上訴人之父方水樹所
            建，並非無獨立之經濟價值，亦非屬系爭房屋之隔間部分，應非屬系爭
            房屋之一部分。
      （二）請求酌定六個月之履行期間，並命被上訴人酌給搬遷費，以恤困境。
    三、證據：援用原審之立證方法。
乙、被上訴人方面：
    一、聲明：如主文所示。
    二、陳述：與原審判決書所載者相同。
    三、證據：援用原審之立證方法。
    理    由
一、本件被上訴人起訴主張：門牌號碼嘉義縣大林鎮○○里○鄰○○街四號房屋（以
    下簡稱系爭房屋）為被上訴人所有，該屋前由上訴人之父方水樹於任職被上訴人
    所屬單位時獲配住使用，方水樹退休後，已於民國（下同）六十四年一月五日過
    世，其配偶方曾桃嗣亦已於七十九年八月十四日過世，現系爭房屋則由其子即上
    訴人居住，因上訴人業已成年，已不符合准予暫時續住宿舍之要件，雖經被上訴
    人對其表示終止使用借貸關係並請求遷讓交還系爭房屋，上訴人卻仍置之不理，
    爰本於所有權之作用，訴請上訴人應自門牌號碼嘉義縣大林鎮○○里○鄰○○街
    四號房屋遷讓交還被上訴人等語。
二、上訴人則以：伊父方水樹前曾服務於被上訴人所屬貨運服務站，在職期間任勞任
    怨，鞠躬盡瘁，因夜間在家加班，加班恆至深夜十一、二點至少六、七月以上，
    從未由被上訴人付加班費，積勞引發腦溢血，未得被上訴人之優厚撫恤，已感遺
    憾，如今竟再對遺眷提起遷讓之訴，顯不合情理，現被上訴人別無其他房屋可供
    居住，且被上訴人收回房屋亦無立即之用處，爰請鈞院酌定六個月之履行期間，
    並命被上訴人酌給搬遷費，以恤困境；又系爭房屋之廚房、廁所、石棉瓦屋頂棚
    架等，均係上訴人之父方水樹所建，並非無獨立之經濟價值，亦非屬系爭房屋之
    隔間部分，應非屬系爭房屋之一部分，該部分自非屬被上訴人所有，被上訴人就
    該部分訴請上訴人遷讓交還，亦屬無據云云，資為抗辯。
三、查本件有關被上訴人主張系爭房屋為其所有，該屋前由上訴人之父方水樹於任職
    被上訴人所屬單位時獲配住使用，方水樹退休後，已於六十四年一月五日過世，
    其配偶方曾桃嗣亦已於七十九年八月十四日過世，現系爭房屋則由其子即上訴人
    居住，因上訴人業已成年，已不符合准予暫時續住宿舍之要件，雖經被上訴人對
    其表示終止使用借貸關係並請求遷讓交還系爭房屋，上訴人卻仍置之不理等情，
    業據被上訴人提出戶籍謄本三份、嘉義縣房屋稅籍證明書一份、郵局存證信函及
    其回執各兩份等為證，且為上訴人所不爭，應堪信為真實。按系爭宿舍之原配住
    人與其配偶既然均已死亡，且該配住人之繼承人（即上訴人）現又已成年而有獨
    立謀生能力，已如前述，則自應認系爭房屋之使用借貸目的業已完成，從而，被
    上訴人自可終止該使用借貸關係，並於使用借貸關係終止後，本於所有權之作用
    ，訴請上訴人遷讓交還系爭宿舍。上訴人雖然另以前揭情詞置辯，惟查：
    （一）有關上訴人所辯渠應可向被上訴人請求酌給搬遷補助費云云部分，查上訴
          人既於其父母均過世時，即因自己已有獨立謀生能力而不符續住系爭宿舍
          之要件，已如前述，則上訴人應不得請求任何搬遷補助費甚明，且未能提
          出有何法令依據得為如此之請求，從而，上訴人自不得以被上訴人尚未發
          給搬遷補助費為由，據以拒絕交還系爭宿舍。
    （二）有關上訴人所辯系爭房屋之廚房、廁所、石棉瓦屋頂棚架等，均係上訴人
          之父方水樹所建，並非無獨立之經濟價值，亦非屬系爭房屋之隔間部分，
          應非屬系爭房屋之一部分，該部分自非屬被上訴人所有，被上訴人就該部
          分訴請上訴人遷讓交還，亦屬無據云云部分，經查系爭房屋之廚房、廁所
          增建部分，實乃系爭房屋之隔間部分，並無獨立之出入門戶，而系爭房屋
          之石棉瓦屋頂棚架增建部分，亦無獨立之經濟價值等情，業據原審法院到
          場實地履勘無訛，則上開增建部分，既然均無「使用上之獨立性」，自應
          認為均屬系爭房屋之附屬物，而為系爭房屋之一部分。從而，依據添附之
          法則，上訴人既應就系爭房屋之主建物部分負返還之責，已如前述，自應
          就上開增建之附屬建物部分，一併負返還之責，上訴人此部分之抗辯，亦
          非可採。
四、綜上所述，上訴人所提上開抗辯既然均不足採，則被上訴人本於所有權之作用，
    訴請上訴人應自門牌號碼嘉義縣大林鎮○○里○鄰○○街四號房屋遷讓交還被上
    訴人等語，洵屬有據，應予准許。原審法院本於同上理由，認為本件被上訴人之
    主張為可採，其訴請上訴人遷讓交還系爭房屋為有理由，而為被上訴人勝訴之判
    決，並以兩造均陳明願供擔保請准宣告假執行及免為假執行，核與規定相符，爰
    分別酌定相當之擔保金額予以宣告，核無不合。上訴意旨指摘原判決不當，求予
    廢棄改判，為無理由，應予駁回其上訴。
五、末查上訴人雖另請求本院酌定本件遷讓交還房屋之履行期間為六個月云云，惟本
    院審酌系爭房屋現已因民國八十八年之九二一、一０二二兩次大地震而致屋頂震
    毀、牆壁倒塌，顯已不適於再行居住，而且屋內所遺者又幾為廢棄之雜物，此業
    據原審法院到場實地履勘無訛，況被上訴人於八十七年十一月二十三日以存證信
    函催請上訴人遷讓交還系爭房屋時，亦已定一個月之履行期間，且迄今亦已一年
    有餘，上訴人卻迄未履行，爰認本件自無再行酌留履行期間之必要，併此敘明。
六、據上論結，本件上訴為無理由，依民事訴訟法第四百三十六條之一第三項、第
    四百四十九條第一項、第七十八條，判決如主文。
中      華      民      國    八十九    年      三      月    二十二    日
~B臺灣嘉義地方法院民事庭
~B    審判長法官  王明宏
~B    法      官  簡源希
~B    法      官  王金龍
右為正本係照原本作成。
本判決不得上訴。
中      華      民      國    八十九    年      三      月    二十二    日
~B    書  記  官  賴琪玲


司法院資訊處製作；財團法人民間司法改革基金會備份。
